【裁判字號】    89,訴,665
【裁判日期】    890822
【裁判案由】    搶奪等
【裁判全文】
臺灣板橋地方法院刑事判決                          八十九年度訴字第六六五號
    公  訴  人  臺灣板橋地方法院檢察署檢察官
    被      告  戊○○
                丁○○
                庚○○
右列被告等因搶奪等案件，經檢察官提起公訴（八十九年度偵字第一六五八號）及移
送併辦（八十九年度偵字第一二七八九號），本院判決如左：
    主  文
戊○○共同連續意圖為自己不法之所有，而搶奪他人之動產，累犯，處有期徒刑壹年
貳月。又共同竊盜，累犯，科罰金肆仟元，如易服勞役，以佰元折算壹日。又共同
意圖為自己不法之所有，而侵占遺失物，科罰金肆仟元，如易服勞役，以佰元折算
壹日。罰金部分應執行罰金柒仟元，如易服勞役，以佰元折算壹日。
丁○○共同連續意圖為自己不法之所有，而搶奪他人之動產，處有期徒刑壹年貳月；
機車鑰匙壹把沒收。又共同意圖為自己不法之所有，而侵占遺失物，科罰金肆仟元，
如易服勞役，以佰元折算壹日。
庚○○部分公訴不受理。
    事  實
一、丁○○曾於民國（下同）八十八年間，因竊盜案件，經本院判科罰金三千元確定
    （不構成累犯），猶不知悔改，於八十八年十二月二十一日下午四時許，在臺北
    縣三重市○○○路之「三重商工」前，見李韋廷所有之車牌號碼ＭＷＥ─八五一
    號機車一輛停放於路旁，且機車鑰匙仍插於鑰匙孔內，認有機可乘，即意圖意圖
    為自己不法之所有，逕行發動引擎騎乘離去，而竊取該機車，得手後供己充作交
    通工具騎乘使用，迨同年月二十六日下午五時四十分許，丁○○之友人蔡振成（
    業經檢察官另行提起公訴）騎乘該機車搭載丁○○行經同市○○路○段十五巷十
    六弄口，見楊雅翎搭其男友周書誠所駕自用小客車至該處下車獨自行走返回住處
    ，二人認有機可乘，即共同意圖為自己不法之所有，並基於搶奪之犯意聯絡與行
    為分擔，自後方趁楊女不及防備之際，由丁○○下手搶奪楊女所持藍色手提包一
    個（內有黑色長型皮夾一個、現金新臺幣三千元、台新銀行信用卡一張、台新銀
    行提款卡一張、富邦銀行信用一張、聯邦銀行信用卡一張、慶豐銀行信用卡一張
    、身分證一張、汽車駕駛執照一張，嗣均由楊雅翎領回），得手後即行離去，適
    楊女男友周書誠發現上情見狀即駕車追趕蔡、莊二人，嗣追趕至同市○○街二五
    七號旁，始將蔡、莊二人機車撞倒阻止彼等前進，並報警查獲上情，惟丁○○則
    趁隙逃逸離去。
二，戊○○曾涉違反麻醉藥品管理條例、竊盜等案件，其中於八十五年間，因竊盜案
    件，經本院判處有期徒刑三月確定，甫於八十五年六月六日執行完畢，猶不知悔
    改：
 (1) 緣丁○○於八十八年十二月底某日，在臺北縣三重市臺北橋附近，見不詳人士所
    持有之光陽牌黑色豪邁機車一輛（車牌號碼末三位數字為六八九，其餘車籍資料
    不詳）停放於該處，認有機可乘，即意圖為自己不法之所有，並承先前同一竊盜
    之概括犯意，以自備機車鑰匙一把發動引擎騎乘離去，而竊取該機車，得手後供
    己充作交通工具騎乘使用，迨八十九年一月初某日，丁○○騎乘該機車搭載戊○○行經臺北縣三重市○○街附近巷內，見一不詳年籍男子行經該處，二人認有機
    可乘，即共同意圖為自己不法之所有，並基於搶奪之犯意聯絡與行為分擔，丁○○且承先前同一搶奪之概括犯意，自後方趁該名男子不及防備之際，由戊○○下
    手搶奪其手中所持之黑色手提皮包一只（內有現金新臺幣二千元），二人得手後
    即取出皮包內現金朋分花用，並將該皮包棄置於路旁；其後於同年月七日晚間九
    時許，戊○○騎乘上開機車搭載丁○○臺北縣蘆洲市夜市附近，見行人丙○○行
    經該處，二人認有機可乘，即承前同一搶奪之概括犯意磯絡，自後方趁徐女不及
    防備之際，由丁○○下手搶奪徐女手中所持之咖啡色手提皮包一只（內有現金新
    臺幣一萬二千元、眼鏡二付、健保卡一張、粉餅一個、乳液一瓶、咖啡色皮夾一
    只），二人得手後即取出皮包內現金朋分花用，其餘物品則置於彼等所承租位於
    臺北縣三重市○○街六二號二樓之租住處內。
 (2) 戊○○與丁○○二人於八十九年一月初某日，行經臺北縣三重市天台戲院附近，
  見乙○○所有之慶豐銀行信用卡一張遺落於路旁，即共同意圖為自己不法之所有
    ，並基於侵占遺失物之犯意聯絡與行為分擔，由戊○○下手拾取該信用卡，並將
    該信用卡據為彼等所有，而共同侵占該遺失物。
 (3) 戊○○與庚○○（斯時具有現役軍人身份，迄八十九年三月八日始因逃亡停役）
    於八十九年一月初某日下午三時許，行經臺北縣三重市○○街附近，見一不詳年
    籍男子因酒醉倒落於路旁，竟共同意圖為自己不法之所有，並基於竊盜之犯意聯
    絡與行為分擔，竊取該名男子隨身攜帶之行動電話一具，二人得手後即行離去。
三、嗣於八十九年一月十一日上午一時許，戊○○、丁○○二人為警在彼等上開租住
    處內查獲，並扣得丙○○所有之咖啡色手提皮包一只、健保卡一張、眼鏡二付、
    咖啡色皮夾（錢包）一只、乳液一瓶、粉餅一個（上開物品均已由丙○○領回）
    及乙○○所有之慶豐銀行信用卡一張（業由乙○○領回）。
四、案經臺北市政府警察局中山分局報請臺灣板橋地方法院檢察署檢察官偵查起訴。
    理  由
甲、有罪部分：
一、被告戊○○部分：
    訊據被告戊○○對於其與被告庚○○共同竊取上開行動電話一具之犯行，固坦承
    不諱，惟矢口否認有搶奪及侵占遺失物犯行，辯稱：伊當時並未參與被告丁○○
    之搶奪犯行，亦不知悉被告丁○○有拾取上開信用卡之事云云。經查：右揭被告
    戊○○部分之事實，業據被告戊○○於警訊及偵查初訊時坦承不諱，核與被告莊
    丁○○於警訊及偵查初訊時供述之內容（搶奪及侵占遺失物部分），以及被告庚○○於本院調查時供述之內容（竊取行動電話部分），均屬相符，復經證人即被
    害人丙○○、乙○○於警訊時證述屬實，並有贓物認領保管收據二紙附卷可稽，
    且被告戊○○為警查獲之際，確有自其上開租住處內扣得被害人丙○○、乙○○
    遭搶奪、侵占之財物一節，亦有搜索扣押證明筆錄一份在卷足憑，堪認被告戊○○於警訊及偵查初訊時自白之情節確與事實相符，至其嗣於偵查復訊時及本院調
    查、審理中雖改稱並未參與搶奪及侵占失物犯行云云，被告丁○○亦附和其說改
    稱當時其係與被告庚○○共同為上開搶奪犯行，且乙○○之信用卡係由其拾取者
    云云，然依被告戊○○及丁○○先後供述之內容觀之，彼等於警訊時及偵查中初
    訊時，對於被告戊○○涉搶奪及侵占遺失物犯行之事實，均得以供述綦詳，核彼
    等供述細節亦屬一致，惟嗣自偵查複訊時起，二人即翻異前供而泛稱被告戊○○
    並未參與搶奪及侵占遺失物犯行，則彼等嗣後所為該等含糊籠統之供詞是否確與
    事實相符，已非無疑，且被告庚○○於警訊時、偵查中及本院調查之始並未到案
    ，嗣經本院查明其目前因另案在國防部新店監獄服刑中，並予借提到庭與被告丁○○對質後，被告丁○○對於當時究係與何人共同實施搶奪犯行之重要關鍵事項
    ，竟又再度改稱其已不復記憶當時係與何人為搶奪犯行云云，準此以觀，被告戊○○顯係於偵查初訊後，即與被告丁○○勾串供詞，以求脫罪，再被告庚○○當
    時因涉服兵役逃亡犯行，於本件查獲前二、三日始至被告戊○○、丁○○之上開
    租住處，並藏匿於該址同樓層之陽台內等情，業據證人即當時同住該樓層之承租
    人甲○○於本院審理時到結證屬實，被告庚○○既於八十九年一月八、九日間始
    因逃兵赴被告戊○○、丁○○之租住處藏匿，尤難認其有參與上開搶奪犯行之情
    事，此益徵被告戊○○、丁○○二人嗣後就搶奪及侵占遺失物部分翻異前供所為
    之供詞，顯屬臨訟勾串圖卸推託之詞，要無足採。至被告戊○○雖聲請傳喚證人
    即當時與其交往頻繁之甲○○之孫，以證明其當時並無實施搶奪犯行之情事，然
    甲○○之孫僅係同住於上址而時常與被告戊○○外出之人，業據被告戊○○供明
    在卷，是甲○○之孫既非與被告戊○○共同實施上開犯行之共犯，又未見聞被告
    戊○○犯案經過，自無從憑其證詞遽為被告戊○○有利或不利之認定，本院因認
    本件顯無傳喚甲○○之孫到庭作證之必要，併此敘明。綜上所述，本件此部分事
    證業臻明確，被告戊○○上開犯行均洵堪認定。
二、被告丁○○部分：
    訊據被告丁○○對於前揭竊盜、侵占遺物及犯罪事實欄二之搶奪犯行，均坦承不
    諱，惟矢口否認有犯罪事實欄一之搶奪犯行，辯稱：伊當時搭乘友人蔡振成所騎
    乘之機車撞及被害人楊維翎後，即逃離現場，並無搶奪楊女皮包之情事。經查：
    右揭被告丁○○所涉犯罪事實欄一之竊盜事實及犯罪事實欄二之竊盜、侵占遺物
    、搶奪等事實，業據被告丁○○於警訊時、偵查中及本院調查、審理時坦承不諱
    ，核與被告戊○○於警訊及偵查初訊時供述之內容相符，復經證人即被害人丙○○、乙○○於警訊時證述屬實，並有贓物認領保管收據二紙（被害人丙○○、乙○○部分）及贓物認領保管單影本一紙（被害人李韋廷部分）附卷可稽，且被告
    丁○○為警查獲之際，確有自其上開租住處內扣得被害人丙○○、乙○○遭搶奪
    、侵占之財物一節，亦有搜索扣押證明筆錄一份在卷足憑，堪信被告丁○○此部
    分自白確與事實相符，至被告丁○○及戊○○嗣於偵查中復訊時及本院調查、審
    理中雖改稱當時係被告丁○○與庚○○共同實施上開搶奪犯行云云，並稱被告丁○○係獨自拾取上開信用卡侵吞入己云云，然彼等此部分供詞均屬臨訟勾串圖卸
    推託之詞，已詳如上述，自難憑以認定被告戊○○並未參與被告丁○○為此部分
    搶奪及侵占遺失物犯行，併此敘明。次查：右揭被告丁○○所涉犯罪事實欄一之
    搶奪犯行之事實，業據共犯蔡振成於警訊時及偵查中指訴綦詳（蔡振成於警訊時
    供稱共犯為蘇冠誌，惟於偵查中業已更正其共犯為被告丁○○，嗣蘇冠志亦經臺
    灣板橋地方法院檢察署檢察官以八十八年度偵字第二六九四七號不起訴處分確定
    ），核與證人即被害人楊維翎及當時適在現場目睹事發經過之楊女男友周書誠於
    警訊時證述之情節相符，並有贓物認領保管單影本一紙及現場照片影本二張附卷
    足憑，至被告丁○○雖為前開辯解，惟其對於當時事發經過之供述，除其下手搶
    奪被害人楊維翎一節外，悉與共犯蔡振成及證人楊維翎、周書誠證述之情節相符
    ，則其辯稱未搶奪被害人楊維翎皮包云云，是否堪予採信，已非無疑，且其當時
    係搭乘由蔡振成騎乘之上開機車行經上址，嗣該機車倒地後，蔡振成並未逃離現
    場等情，復據其供明在卷，核與共犯蔡振成及證人周書誠證述之情節相符，倘當
    時情況確僅係蔡振成騎乘機車撞及被害人楊維翎，蔡振成既已留置於現場並未離
    去，衡情被告丁○○亦無逕自迅速逃離現場之動機與必要，惟其竟於事發後迅速
    逃逸離去，益徵其此部分辯解純屬事後圖卸推託之詞，要無足採。綜上所述，本
    件此部分事證業臻明確，被告丁○○上開犯行均洵堪認定。
三、核被告戊○○所為，係犯刑法第三百二十五條第一項之搶奪罪、同法第三百二十
    條第一項之竊盜罪、同法第三百三十七條之遺占遺失物罪；被告丁○○所為，係
    犯刑法第三百二十五條第一項之搶奪罪、同法第三百二十條第一項之竊盜罪、同
    法第三百三十七條之遺占遺失物罪；被告庚○○所為，係犯刑法第三百二十條第
    一項之竊盜罪。被告戊○○與丁○○二人間，就犯罪事實欄二(1)(2)之搶奪及侵占
    遺失物犯行，有犯意聯絡與行為分擔，均為共同正犯；被告丁○○與蔡振成二人
    間就犯罪事實欄一之搶奪犯行，亦有犯意聯絡與行為分擔，均為共同正犯；被告
    戊○○與庚○○就犯罪事實欄二(3)之竊盜犯行部分，有犯意聯絡與行為分擔，均
    為共同正犯。被告戊○○先後多次搶奪犯行，時間緊接，犯罪構成要件相同，所
    犯罪名又屬同一，顯係基於概括犯意反覆而為，為連續犯，應依刑法第五十六條
    規定論以一罪並加重其刑；被告丁○○先後多次竊盜犯行及先後多次搶奪犯行，
    均時間緊接，犯罪構成要件相同，所犯罪名又屬同一，顯係基於概括犯意反覆而
    為，為連續犯，應分別依刑法第五十六條論以一罪並加重其刑；又被告丁○○所
    為上開搶奪與竊盜二罪間，具有目的（搶奪）與手段（竊盜）之關係，為牽連犯
    ，應依刑法第五十五條後段之規定，從一重之搶奪罪處斷。末查被告戊○○曾於
    八十五年間，因竊盜案件，經本院判處有期徒刑三月確定，甫於八十五年六月六
    日執行完畢，有臺灣高等法院檢察署刑案紀錄簡覆表一份附卷足憑，其於有期徒
    刑執行完畢後五年以內，再犯本件有期徒刑以上之罪（搶奪及竊盜部分），為累
    犯，應依刑法第四十七條規定遞加重其刑。爰審酌被告戊○○及丁○○二人為貪
    圖私利，竟分別為上開竊盜、搶奪、侵占遺失物犯行，甚且連續騎乘機車實施搶
    奪犯行，影響社會治安尤鉅，並參酌彼等二人之素行狀況（分別如事實欄所載之
    前科情形，有臺灣高等法院檢察署刑案紀錄簡覆表二份在卷可查）、犯罪後之態
    度等一切情狀，分別量處如主文所示之刑，並就其罰金刑部分定其應執行刑（被
    告戊○○部分）暨諭知易服勞役之折算標準，以示懲戒。
四、如犯罪事實欄一(1)所載之機車鑰匙一把，係被告丁○○所有供其犯竊盜罪所用之
    物，業據其供明在卷，且並無積極證據足資證明該鑰匙業已滅失，爰依刑法第三
    十八條第一項第二款規定宣告沒收。
五、公訴意旨另以：被告戊○○與丁○○二人於八十九年一月十一日凌晨一時許，行
    經臺北市士林區夜市附近，見己○○所有車號ＥＲ─三一七七號自用小貨車停放
    於路旁，即共同竊該車，得手後隨即將之棄置於臺北縣三重市○○○路附近，因
    認被告戊○○及丁○○二人涉有此部分竊盜犯行云云。經查：被告戊○○及丁○○二人當時係因無交通工具，又無車資，為求代步，始逕行駕乘上開自用小貨車
    返回三重地區，嗣二人駕乘該車至三重後，即將之棄置於路旁等節，業據被告丁○○供明在卷，嗣被告戊○○及丁○○為警查獲後，亦帶同警方赴上述地點尋獲
    該車發還予車主己○○一節，亦據被告戊○○及丁○○供明在卷，核與車主己○○於警訊時陳述之情節相符，並有贓物認領保管收據影本一紙附卷可稽，足見被
    告戊○○及丁○○二人顯係基於暫時使用之意思，而擅自駕駛該車代步至三重地
    區，嗣行至三重地區後即將該車棄置於路旁，亦未繼續將該車充作日常交通工具
    使用，準此以觀，實難認被告戊○○及丁○○二人當時在主觀上具有何等不法所
    有之竊盜意圖，其與刑法上竊盜罪之構成要件顯有未合，自難認彼等此部分所為
    涉有竊盜罪責，惟公訴意旨既認此部分與前揭竊盜部分具有連續犯之裁判上一罪
    關係，爰不另為無罪之諭知，併此敘明。
乙、公訴不受理部分：
一、公訴意旨略以：被告庚○○與戊○○於八十九年一月初某日下午三時許，行經臺
    北縣三重市○○街附近，見一不詳年籍男子因酒醉倒落於路旁，竟共同意圖為自
    己不法之所有，並基於竊盜之犯意聯絡與行為分擔，竊取該名男子隨身攜帶之行
    動電話一具，得手後即行離去，因認被告涉有刑法第三百二十一條第一之項之竊
    盜罪嫌云云。
二、按對於被告無審判權者，應諭知不受理判決，刑事訴訟法第三百零三條第六款定
    有明文。次按現役軍人犯海空軍刑法或其特別法之罪，其犯罪及發覺均在任職服
    役中，應依軍事審判法之規定訴追處罰，普通司法機關無權受理，並不因追訴審
    判時已經離役而有異，此觀諸軍事審判法第一條第一項、第五條第一項、第二項
    之規定自明，最高法院著有五十九年臺非字第三三號判例可資參照。
三、查被告庚○○於八十四年三月十日入營服役後，於服役期間三犯逃亡罪，第三次
    逃亡罪執行完畢日期為八十八年十二月十七日，自翌日即同年月十八日起回役生
    效，惟嗣又於八十九年三月八日因逃亡停役等節，業經本院函詢國防部新店監獄
    查證屬實，並有該監獄八十九年七月十九日（八九）望明（一）字第三七六五號
    函文一份在卷足憑，足見被告庚○○於八十九年一月初為上開竊盜行為時，仍具
    有現役軍人身份，其當時既具有現役軍人身分，其竊盜行為所涉者即為陸海空軍
    刑法第八十五條之盜取財物罪，公訴意旨認涉刑法第三百二十一條第一之項之竊
    盜罪，容有誤會；又本件係因警方於八十九年一月十一日查獲被告戊○○、丁○○二人後，始查悉發覺被告庚○○涉有此部分盜取財物犯行，業據被告戊○○及
    丁○○供明在卷，並有臨檢紀錄表及搜索扣押證明筆錄各一份在卷可查，是被告
    庚○○迄犯罪發覺時，仍具有現役軍人身份，亦堪認定；綜上可知，被告庚○○
    於犯罪行為時及發覺時既均屬任職服役中之現役軍人，其所涉陸海空軍刑法第八
    十五條之盜取財物罪，亦非屬國家安全法第八條第二項但書及刑法第六十一條所
    列之罪，揆諸前揭判例意旨，即應依軍事審判法之規定訴追處罰，普通法院對其
    並無審判權，爰依刑事訴訟法第三百零三條第六款之規定，逕為不受理之諭知。
四、本件被告庚○○部分應為不受理之諭知，已如上述，被告庚○○所涉陸海空車刑
    法第八十五條之涉盜取財物罪部分，應另行移由軍事審判機關訴追處罰，併此敘
    明。
據上論斷，應依刑事訴訟法第二百九十九條第一項前段、第三百零三條第六款，刑法
第二十八條、第五十六條、第三百二十條第一項、第三百二十五條第一項、第三百三
十七條、第五十五條、第四十七條、第四十二條第二項、第五十一條第七款、第三十
八條第一項第二款，罰金罰鍰提高標準條例第一條前段、第二條，判決如主文。
本案經檢察官朱帥俊到庭執行職務
中    華    民    國      八十九      年      八      月      二十二    日
                                  臺灣板橋地方法院刑事第二庭
                                      法  官  王屏夏
右正本證明與原本無異。
如不服本判決，應於判決送達後十日內，向本院提出上訴狀。
附錄論罪科刑法條：刑法第三百二十條第一項
                  刑法第三百二十五條第一項
                  刑法第三百三十七條


司法院資訊處製作；財團法人民間司法改革基金會備份。
